【裁判字號】    99,訴,893
【裁判日期】    990722
【裁判案由】    偽造文書等
【裁判全文】
臺灣臺南地方法院刑事判決               99年度訴字第893號
公  訴  人  臺灣臺南地方法院檢察署檢察官
被      告  甲○○
上列被告因偽造文書等案件，經檢察官提起公訴（99年度偵字第
7664號），被告就犯罪事實為有罪之陳述，本院合議庭裁定由受
命法官進行簡式審判程序，判決如下：
    主    文
甲○○故買贓物，累犯，處有期徒刑伍月，如易科罰金，以新臺
幣壹仟元折算壹日；又行使變造私文書，累犯，處有期徒刑伍月
，如易科罰金，以新臺幣壹仟元折算壹日。應執行有期徒刑捌月
，如易科罰金，以新臺幣壹仟元折算壹日。
    事    實
一、甲○○前於民國96年間，因違反槍砲彈藥刀械管制條例案件
    ，經本院以96年度訴字第906號判處有期徒刑3月確定；復因
    重利案件，經本院以96年度簡字第2938號判處有期徒刑2月
    15日、4月確定，上開二案再經本院定應執行刑為有期徒刑8
    月確定，甫於97年8月31日縮刑期滿執行完畢。詎甲○○猶
    不知悔改，明知車牌號碼5596-MJ號自小客車（車身號碼：
    ZE0-0000000號）之車體業已經楊庭禎撞壞解體而不存在，
    仍基於故買贓物、行使變造私文書及詐欺取財之犯意，雖知
    悉某姓名、年籍不詳之成年男子向其兜售之自小客車車體1
    輛（車主係乙○○，原車牌號碼2226-JF號，原車身號碼：
    ZE0-0000000號）為來源不明之贓物，且該車之車身號碼已
    變造為ZE0-0000000號，竟仍於99年3月間某日，以新臺幣（
    下同）10萬元之代價購買收受之。嗣甲○○將5596-MJ號車
    牌2面懸掛在該自小客車上，並於同年3月22日，在臺南縣永
    康市○○○街253號之8，以31萬元之價格將該車出售予不知
    情之趙士強，而行使上開變造之車身號碼，足生損害於公路
    監理機關對於車籍管理之正確性、汽車製造廠商及乙○○，
    並使趙士強誤以為該車登記之車牌號碼與車身號碼相符，係
    屬來源合法之車輛而買受之。隨後趙士強再於同年月24日將
    該車以40萬2000元之價格出售予不知情之吳永信。嗣為警於
    99年4月2日12時許，在吳永信位在臺南縣仁德鄉○○街80號
    住處前，查獲該自小客車，並以電解方式還原該車之車身號
    碼，始查悉上情。
二、案經臺南市警察局第三分局報告臺灣臺南地方法院檢察署檢
    察官偵查起訴。
    理    由
一、本件係經被告甲○○於本院當庭表示認罪，而以簡式審判程
    序加以審理，有本院99年7月9日準備程序筆錄及審判筆錄附
    卷足憑，則依據刑事訴訟法第273條之2、同法第159條第2項
    之規定，不適用傳聞法則有關限制證據能力之相關規定，合
    先敘明。
二、查上揭犯罪事實，業據被告甲○○於偵查中及本院審理時坦
    承不諱，核與證人楊庭禎、趙士強、吳永信、乙○○分別於
    偵查中及警詢之證述相符，並有上開自小客車照片八幀、車
    牌號碼2226-JF號自小客車車籍資料、車牌號碼5596-MJ號自
    小客車行車執照、汽車買賣合約書、汽（機）車過戶登記書
    各一份及贓物認領保管單二紙附卷可稽（分見警卷第22至25
    、27、28、33、34、37頁，偵卷第69頁）。茲上開物證與被
    告之自白互核相符，足認被告之自白堪以採信。是本件事證
    明確，被告犯行洵堪認定。
三、按汽車引擎號碼及車身號碼，係表彰該車製造工廠及出廠時
    期之識別標誌，為表示一定用意之證明，他人不得擅行更改
    ，依刑法第220條第1項規定，應以私文書論之。是核被告所
    為，係犯刑法第349條第2項之故買贓物罪，及第216條、第
    220條第1項、第210條之行使變造私文書罪、第339條第1項
    之詐欺取財罪。被告就該變造文書之內容向他方有所「主張
    」之同時亦在施行詐術，二者有同時同地以「一個行為」為
    之的關係，係以一行為觸犯行使變造私文書罪及詐欺取財罪
    ，為想像競合犯，應從一重之行使變造私文書罪處斷。又被
    告上開所犯故買贓物罪及行使變造私文書罪間，犯意各別，
    行為互殊，應予分論併罰。另被告有如事實欄一所示之科刑
    及執行紀錄，於97年8月31日執行完畢，此有臺灣高等法院
    被告前案紀錄表一份在卷可按，其前受有期徒刑之執行完畢
    後，五年內故意再犯本件有期徒刑以上之罪，應各依刑法第
    47條第1項之規定論以累犯，並均加重其刑。爰審酌被告貪
    圖不法利益，明知上開車體係已變造車身號碼之贓物，仍為
    故買贓物之犯行，且懸掛5596-MJ車牌後，再將該車售予不
    知情之趙士強，不僅增加警方追贓之困難性，更使無辜第三
    人於購買該車輛時無端增加風險，惟念其經查獲後坦承犯行
    ，尚知悔悟，暨檢察官就被告所犯上開二罪具體各求處有期
    徒刑各5月等一切情狀，分別量處如主文所示之刑，並定其
    應執行刑，併就宣告刑及所定之執行刑均諭知如易科罰金之
    折算標準，以資懲儆。
四、次按「中華民國94年2月2日修正公布之現行刑法第41條第2
    項，關於數罪併罰，數宣告刑均得易科罰金，而定應執行之
    刑逾六個月者，排除適用同條第一項得易科罰金之規定部分
    ，與憲法第23條規定有違，並與本院釋字第366號解釋意旨
    不符，應自本解釋公布之日起失其效力」，司法院大法官會
    議釋字第662號解釋可參。依該號解釋理由書所指：「現行
    刑法第41條第2項之立法理由，認數宣告刑均得易科罰金，
    而定應執行之刑逾有期徒刑六個月時，如仍准易科罰金，恐
    有鼓勵犯罪之嫌，目的固屬正當。惟若法官認為犯罪者，不
    論所犯為一罪或數罪，確有受自由刑執行之必要，自可依法
    宣告逾六個月之有期徒刑而不得易科罰金；另檢察官如認定
    確因不執行所宣告之刑，難收矯正之效，或難以維持法秩序
    ，而不宜易科罰金時，依刑法第41條第1項但書之規定，亦
    可不准易科罰金。是數罪併罰定應執行刑逾有期徒刑六個月
    ，縱使准予易科罰金，並不當然導致鼓勵犯罪之結果，如一
    律不許易科罰金，實屬對人民身體自由之過度限制。是現行
    刑法第41條第2項，關於數罪併罰，數宣告刑均得易科罰金
    ，而定應執行之刑逾六個月者排除適用同條第1項得易科罰
    金之規定部分，與憲法第23條規定有違，並與本院釋字第
    366號解釋意旨不符，應自本解釋公布之日起失其效力」，
    則該號解釋既已將刑法第41條第2項之規定認定於該解釋公
    布之日起失去效力。查本案被告甲○○所犯之刑，依前開解
    釋意旨，均得諭知易科罰金之折算標準，爰就被告所犯故買
    贓物罪、行使變造私文書罪均為得易科罰金之諭知，並就定
    其應執行刑之部分，亦為易科罰金之諭知如主文所示。
據上論斷，應依刑事訴訟法第273條之1第1項、第299條第1項前
段，刑法第349條第2項、第216條、第220條第1項、第210條、第
339條第1項、第55條、第47條第1項、第41條第1項前段、第51條
第5款，刑法施行法第1條之1，大法官會議釋字第662號，判決如
主文所示。
本案經檢察官孫昱琦到庭執行職務。
中    華    民    國    99    年    7     月    22    日
                  刑事第十三庭  法  官  徐文瑞
以上正本證明與原本無異。
如不服本判決應於收受本判決後10日內向本院提出上訴書狀，並
應敘述具體理由。其未敘述上訴理由者，應於上訴期間屆滿後20
日內向本院補提理由書狀（均須按他造當事人之人數附繕本）「
切勿逕送上級法院」。
                                書記官  何小玉
中    華    民    國    99    年    7     月    22    日
附錄法條：
刑法第216條
行使第210條至第215條之文書者，依偽造、變造文書或登載不實
事項或使登載不實事項之規定處斷。
刑法第210條
偽造、變造私文書，足以生損害於公眾或他人者，處5年以下有
期徒刑。
刑法第220條
在紙上或物品上之文字、符號、圖畫、照像，依習慣或特約，足
以為表示其用意之證明者，關於本章及本章以外各罪，以文書論
。
錄音、錄影或電磁紀錄，藉機器或電腦之處理所顯示之聲音、影
像或符號，足以為表示其用意之證明者，亦同。
稱電磁紀錄，指以電子、磁性或其他無法以人之知覺直接認識之
方式所製成之紀錄，而供電腦處理之用者。
刑法第339條
意圖為自己或第三人不法之所有，以詐術使人將本人或第三人之
物交付者，處5年以下有期徒刑、拘役或科或併科1千元以下罰金
。
以前項方法得財產上不法之利益或使第三人得之者，亦同。
前二項之未遂犯罰之。
刑法第349條
收受贓物者，處 3 年以下有期徒刑、拘役或 5 百元以下罰金。
搬運、寄藏、故買贓物或為牙保者，處 5 年以下有期徒刑、拘
役或科或併科 1 千元以下罰金。
因贓物變得之財物，以贓物論。

司法院資訊處製作；財團法人民間司法改革基金會備份。
